【裁判字號】    95,訴緝,162
【裁判日期】    950828
【裁判案由】    毒品危害防制條例
【裁判全文】
臺灣板橋地方法院刑事判決             95年度訴緝字第162號
公  訴  人  臺灣板橋地方法院檢察署檢察官
被      告  甲○○
上列被告因違反毒品危害防制條例案件，經檢察官提起公訴（94
年度毒偵字第4273號），本院以簡式審判程序審理，判決如下：
    主  文
甲○○連續施用第一級毒品，累犯，處有期徒刑壹年陸月；又施
用第二級毒品，累犯，處有期徒刑肆月。應執行有期徒刑壹年捌
月。
    事  實
一、甲○○前於民國87年間因湮滅證據案件，經本院以87年度易
    字第3343號判處有期徒刑7 月，嗣因當事人撤回上訴而確定
    ，已於90年6 月2 日執行完畢。另於90年間因施用毒品案件
    ，經本院以90年度毒聲字第3940號裁定送觀察、勒戒後，認
    無繼續施用毒品之傾向，於90年10月25日執行完畢後釋放，
    並由臺灣板橋地方法院檢察署檢察官以90年度毒偵字第3819
    號為不起訴處分確定。又於93年間因施用第一級、第二級毒
    品案件，經本院於94年3 月10日以93年度訴字第2069號各判
    處有期徒刑10月、9 月，應執行有期徒刑1 年6 月，並於同
    年5 月31日確定，目前尚在執行中。
二、詎甲○○仍不知悔改，於上開觀察、勒戒執行完畢釋放後5
    年內，基於施用第一級毒品海洛因之概括犯意，自94年3 月
    10日上開施用毒品案件宣判後之某時起，至同年4 月26日17
    時許止，在苗栗縣竹南鎮、臺北縣板橋市、三重市等處，以
    將海洛因摻入香菸內點燃吸用或置入吸食器之玻璃球內以火
    燒烤吸聞所生煙霧之方式，連續施用第一級毒品海洛因多次
    ；另基於施用第二級毒品甲基安非他命之犯意，於94年4 月
    25日晚上某時，在苗栗縣竹南鎮某處，以將甲基安非他命置
    入吸食器之玻璃球內以火燒烤吸聞所生煙霧之方式，施用第
    二級毒品甲基安非他命1 次。為警於94年4 月27日21時許，
    在桃園縣蘆竹鄉○○路之鐵皮屋內查獲，經警採集甲○○之
    尿液送驗結果，發現呈嗎啡及甲基安非他命之陽性反應，始
    悉上情。
三、案經內政部警政署刑事警察局移送臺灣南投地方法院檢察署
    呈請臺灣高等法院檢察署令轉臺灣板橋地方法院檢察署檢察
    官偵查起訴。本院於準備程序進行中，被告就被訴事實為有
    罪之陳述，經告知簡式審判程序之旨，並聽取當事人之意見
    後，本院合議庭裁定由受命法官獨任進行簡式審判程序。
    理  由
一、認定犯罪事實之依據：
    上揭事實，業據被告甲○○於檢察官偵訊及本院審理時坦承
    不諱，而被告為警查獲後，經採集其尿液送驗結果，呈嗎啡
    及甲基安非他命之陽性反應，有南投縣政府警察局竹山分局
    委託鑑驗尿液真實姓名對照表、詮昕科技股份有限公司94年
    5 月10日濫用藥物尿液檢驗報告各1 件附卷可稽。按海洛因
    經注射或吸入人體後，約80 %於24小時內自尿中排出，一般
    而言，尿液中能否驗出嗎啡陽性反應與其投與量、投與途徑
    、採尿時間、個人體質及檢測方法之靈敏度有關，國外曾有
    文獻報導注射6 毫克之海洛因鹽酸鹽，其代謝物嗎啡之平均
    可檢出時限約為26小時；又甲基安非他命經口服投與後約70
    % 於24小時內自尿中排出，約90% 於96小時內自尿中排出，
    由於甲基安非他命成分之檢出與其投與方式、投與量、個人
    體質、採尿時間與檢測儀器之精密度等諸多因素有關，因此
    僅憑尿液中呈安非他命陽性反應，並無法確實推算吸食時間
    距採集時間之長短，惟依上述資料推斷，最長可能不會超過
    4 日，均經行政院衛生署藥物食品檢驗局分別以81年9 月8
    日（81）藥檢壹字第8114885 號、81年2 月8 日（81）藥檢
    一字第00 1156 號函述明確，為本院承辦毒品案件職務上所
    已知。被告上開採尿送驗結果，既呈嗎啡、甲基安非他命之
    陽性反應，足以擔保其自白確與事實相符。此外，被告前於
    90年間因施用毒品案件，經本院以90年度毒聲字第3940號裁
    定送觀察、勒戒後，認無繼續施用毒品之傾向，於90年10月
    25日執行完畢後釋放，並由臺灣板橋地方法院檢察署檢察官
    於以90年度毒偵字第3819號為不起訴處分確定等情，亦有刑
    案資料查註紀錄表、臺灣高等法院被告前案紀錄表各1 件存
    卷可按。綜上所述，本案事證明確，被告犯行均堪認定，應
    依法論科。
二、新舊法之比較適用：
    被告行為後，刑法修正條文於95年7 月1 日施行，修正前刑
    法第11條規定：「本法總則於其他法令有刑罰之規定者，亦
    適用之。但其他法令有特別規定者，不在此限。」修正後則
    規定：「本法總則於其他法律有刑罰或保安處分之規定者，
    亦適用之。但其他法律有特別規定者，不在此限。」準此，
    本件被告所犯毒品危害防制條例之罪（詳下述），無論於刑
    法修正前、後，均有刑法總則之適用。而修正後刑法第2 條
    第1 項規定：「行為後法律有變更者，適用行為時之法律。
    但行為後之法律有利於行為人者，適用最有利於行為人之法
    律。」係規範行為後法律變更所生新舊法律比較適用之準據
    法，於新法施行後，應適用修正後刑法第2 條第1 項之規定
    ，為「從舊從輕」之比較。又法律變更之比較適用，比較時
    應就罪刑有關之共犯、未遂犯、想像競合犯、牽連犯、連續
    犯、結合犯，以及累犯加重、自首減輕暨其他法定加減（如
    身分加減）與加減例等一切情形，綜其全部罪刑之結果而為
    比較；且就比較之結果，須為整體之適用，不能割裂分別適
    用各該有利於行為人之法律，此即法律變更之比較適用所應
    遵守之「罪刑綜合比較原則」及「擇用整體性原則」（最高
    法院24年上字第4634號判例、27年上字第2615號判例、95年
    第8 次刑事庭會議決議參照）。經查：
（一）被告行為後，修正後之刑法已刪除第56條連續犯之規定。
      本件被告多次施用第一級毒品犯行，係基於概括犯意反覆
      為之（詳下述），依修正前刑法第56條連續犯之規定，應
      論以一罪，並加重其刑；而修正後之刑法既已刪除連續犯
      之規定，則所犯上述各罪，應依數罪併罰之規定分論併罰
      。比較新舊法之結果，此部分以被告行為時之舊法較有於
      被告。
（二）刑法第47條關於累犯之成立，修正前規定：「受有期徒刑
      之執行完畢，或受無期徒或有期徒刑一部之執行而赦免後
      ，5 年以內再犯有期徒刑以上之罪者，為累犯，加重本刑
      至二分之一。」修正後則規定：「受徒刑之執行完畢，或
      一部之執行而赦免後，5 年以內故意再犯有期徒刑以上之
      罪者，為累犯，加重本刑至二分之一。」亦即，新法就累
      犯之成立，修正為以故意再犯者為限，而排除因過失再犯
      罪之情形。查本件被告曾受如事實欄第一項所示之有期徒
      刑執行完畢，有臺灣高等法院被告前案紀錄表可憑，其於
      受有期徒刑執行完畢後，5 年以內，故意再犯本件有期徒
      刑以上之罪，不論依修正前、後之規定，均構成累犯。經
      比較適用新舊法，此部分結果並無不同。
（三）本件被告所犯施用第一級、第二級毒品罪，應分別論科有
      期徒刑（詳下述）。而被告行為時，修正前刑法第51條第
      5 款規定：「宣告多數有期徒刑者，於各刑中之最長期以
      上，各刑合併之刑期以下，定其刑期。但不得逾20年。」
      嗣該條款經修正為：「宣告多數有期徒刑者，於各刑中之
      最長期以上，各刑合併之刑期以下，定其刑期。但不得逾
      30 年 。」經比較新舊法結果，此部分以被告行為時之舊
      法較有利於被告。
（四）綜上全部比較結果，本件情形，顯以被告行為時之舊法規
      定較有利於被告，揆諸上揭說明，應依刑法第2 條第1 項
      前段，一體適用舊法之規定，合先敘明。
三、論罪科刑及沒收：
    按海洛因、甲基安非他命分別係屬毒品危害防制條例第2 條
    第2 項第1 款、第2 款所定之第一級、第二級毒品。核被告
    所為，係犯毒品危害防制條例第10條第1 項之施用第一級毒
    品罪及同條第2 項之施用第二級毒品罪。其持有第一級毒品
    海洛因、第二級毒品甲基安非他命之低度行為，各為施用之
    高度行為所吸收，均不另論罪。被告前後多次施用第一級毒
    品海洛因之行為，時間緊接，均觸犯構成要件相同之罪，顯
    係基於概括犯意反覆為之，應依修正前刑法第56條連續犯之
    規定，論以一罪，並加重其刑。所犯上開二罪，犯意各別，
    行為互殊，應分論併罰。又被告前於87年間因湮滅證據案件
    ，經本院以87年度易字第3343號判處有期徒刑7 月，嗣因當
    事人撤回上訴而確定，已於90年6 月2 日執行完畢之事實，
    有臺灣高等法院被告前案紀錄表附卷可稽，其於有期徒刑執
    行完畢後5 年以內，再犯本件有期徒刑以上之上開二罪，均
    為累犯，應依修正前刑法第47條規定，就施用第一級毒品部
    分遞加重其刑、就施用第二級毒品部分加重其刑。爰審酌被
    告素行不良，前因施用毒品曾獲不起訴處分之寬典，另經論
    罪科刑，詎於前案施用毒品案件甫經宣判徒刑後，仍不知悔
    改，旋再犯本件之罪，顯見其沈迷毒品之程度甚為嚴重，惟
    其施用毒品所生危害，實以自戕身心健康為主，對於他人生
    命、身體、財產等法益，尚無明顯而重大之實害，兼衡其犯
    罪之動機、目的、手段、施用期間、次數、犯罪後之態度等
    一切情狀，分別量處如主文所示之刑，並依修正前刑法第51
    條第5 款定其應執行刑，以示懲儆。
據上論斷，應依刑事訴訟法第273 條之1 第1 項、第299 條第1
項前段，毒品危害防制條例第10條第1 項、第2 項，刑法第11條
前段、第2 條第1 項前段，修正前刑法第56條、第47條、第51條
第5 款，判決如主文。
本案經檢察官蘇揚旭到庭執行職務。
中    華    民    國    95    年    8     月    28    日
                  刑事第十六庭  法  官  朱嘉川
以上正本證明與原本無異。
如不服本判決，應於判決送達後10日內，向本院提出上訴狀。
中    華    民    國    95    年    8     月    28    日
                                書記官  林惠齡
附錄本案論罪科刑法條全文：
毒品危害防制條例第10條：
施用第一級毒品者，處6 月以上5 年以下有期徒刑。
施用第二級毒品者，處3 年以下有期徒刑。


司法院資訊處製作；財團法人民間司法改革基金會備份。
